臺灣高等法院高雄分院民事判決　九十年度訴字第九○號
　　原　　　　告　　丁○○○
　　　　　　　　　　戊○○
　　　　　　　　　　丙○○
　　兼訴訟代理人　　乙○○
　　被　　　　告　　甲○○
右當事人間請求損害賠償事件，原告於刑事訴訟　(本院九十年交上訴字第六五號)附
帶提起民事訴訟　(本院九十年交附民字第七二號)，經刑事庭裁定移送，本院判決如
左︰
    主    文
被告應給付原告丁○○○新臺幣壹佰拾壹萬貳仟肆佰柒拾柒元，及自民國九十年十
月廿四日起至清償日止，按年息百分之五計算之利息。
原告其餘之訴駁回。
訴訟費用由被告負擔二分之一，餘由原告負擔。
原告假執行之聲請駁回。
    事實及理由
一、被告未於言詞辯論期日到場，核無民事訴訟法第三百八十六條各款所列情形，爰
    依原告聲請由其一造辯論而為判決，核先敘明。
二、原告起訴主張：被告於民國八十九年十二月三十日下午二時五十分許，酒後駕駛
    車號ＷＮ－六一五六號小客車，沿屏東縣麟洛鄉○○路往屏東市方向行駛，迨近
    該路一二四號前，適有黃子仁違規將車號ＹＶ─八八一六號小客車停置在該路段
    慢車道上，及被害人佘炎山騎乘機車附載其妻丁○○○同向在前駛至該處，佘炎
    山見ＹＶ─八八一六號小客車阻擋去路，遂靠左偏移駛入外側快車道。被告原應
    遵守該路段五十公里之時速限制，並應注意車前狀況及兩車間併行之間隔，隨時
    採取必要之安全措施，竟仍以時速六十公里超速行駛，且疏未注意佘炎山機車將
    靠左偏移以閃避前車，而未採取必要之安全措施，亦未保持二車之安全間隔，致
    擦撞佘炎山所騎機車，佘炎山、丁○○○二人均倒地受傷，佘炎出送醫後不治死
    亡，原告丁○○○則受有頭部外傷併腦震盪、骨盆骨折、右臉頰擦傷、右手肘擦
    傷等傷害。被告因過失肇事致佘炎山死亡及原告丁○○○受傷，應賠償原告所受
    損害，爰依民法第一百九十二條、一百九十四條、第一百九十四條、第一百九十
    五條第一項等規定，請求命被告給付：（一）原告丁○○○所支出佘炎山之殯葬
    費計新台幣  (下同)五十六萬八千二百元，及精神慰撫金一百萬元；（二）原告
    丁○○○受傷所支出之醫療費用一千四百九十六元；看護費用以每日七百元計，
    請求半年看護費用；工作損失按最低基本工資計，請求半年不能工作之損失；精
    神慰撫金一百萬元；（三）給付原告戊○○、乙○○、丙○○精神慰撫金每人各
    六十萬元等，暨上開請求金額均自起訴狀繕本送達翌日 (即九十年十月二十四日
    ) 起算之法定遲延利息，並願供擔保，請准宣告假執行。
    被告對於原告主張其過失肇事致佘炎山死亡及原告丁○○○受傷之事實不爭執，
    且同意原告所請求之殯葬費、醫療費用、看護費用、不能工作之損失等，惟以精
    神慰撫金額過高等語，資為抗辯。
三、原告主張被告酒後駕車，過失撞及佘炎山所騎乘之機車，致佘炎山死亡、丁○○
    ○受傷等情，業據本院九十年度交上訴字第六五號刑事案件判處罪刑確定，有該
    判決可稽，復為被告所不爭執，堪認真實。
四、按汽車、機車或其他非依軌道行駛之動力車輛，在使用中加損害於他人者，駕駛
    人應賠償因此所生之損害；違反保護人他人之法律，致生損害於他人者，負賠償
    責任；數人共同不法侵害他人之權利者，連帶負損害賠償責任。民法第一百九十
    一條之二、第一百八十四條第二項、第一百八十五條第一項前段分別定有明文。
    又不法侵害他人致死者，對於支出醫療及增加生活上需要之費用或殯葬費之人，
    亦應負損害賠償責任；不法侵害他人致死者，被害人之父、母、子、女及配偶，
    雖非財產上之損害，亦得請求賠償相當之金額；不法侵害他人之身體或健康者，
    對於被害人因此喪失或減少勞動能力或增加生活上之需要時，應負損害賠償責任
    ；不法侵害他人之身體、健康者，被害人雖非財產上之損害，亦得請求賠償相當
    之金額。民法第一百九十二條第一項、第一百九十四條、第一百九十三條第一項
    、第一百九十五條第一項均有明文。經核，系爭車禍事件發生之原因，除被告酒
    醉駕駛小客車超速行駛、超越車輛未保持安全間隔外，訴外人黃子仁駕駛小客車
    未依規定停車，將小客車停放於機車道上，致礙機車道駕駛人使用道路，亦有過
    失，有台灣省高屏澎區輛行車事故鑑定委員會高屏澎鑑字第九０一四六八號鑑定
    意見書在卷足參（刑事二審卷），因此，被告及訴外人黃子仁前開違反道路交通
    安全規則之行為於客觀上已致生佘炎山死亡、丁○○○受傷之同一結果，自應就
    原告所受之損害連帶負賠償責任。
五、茲所應審酌者，為原告所得請求被告賠償之金額，爰分述如左：
  (一)佘炎山死亡部分：
    1.殯葬費之請求：被害人佘炎山因本件車禍死亡，由原告丁○○○支付殯葬費，
      有榮昇禮儀公司估價單足憑（本院卷第卅八頁），原告丁○○○請求被告賠償
      其中必要之殯葬費用計五十六萬八千二百元，為被告所不爭執，堪認屬實，應
      予准許。
　　2.精神慰撫金之請求：原告丁○○○為佘炎山之配偶，戊○○、丙○○、乙○○
　　　為佘炎山之子女，有戶籍謄本可稽（本院卷第五一至五三頁）。經查，原告丁
　　　○○○於前開車禍發生時，時年六十四歲，名下並無財產；原告乙○○專科畢
　　　業，每月收入約五萬元，並有田賦收入，名下則有土地乙筆、房屋二幢、汽車
　　　乙輛；原告戊○○專科畢業，每月收入約六萬元；原告丙○○高中畢業，每月
　　　收入約七萬元，各經原告陳明在卷，及被告國小畢業，收入不定，登記於其名
　　　下之財產有土地乙筆、汽車乙輛，有財政部台灣省南區國稅局屏東縣分局九十
　　　年十二月四日南區國稅屏縣密資字第九００二二五八三號函足憑。是本院審酌
　　　原告丁○○○晚年喪偶，頓失所倚，情何以堪，惟尚慶仍有子女足慰晚年；原
　　　告乙○○、戊○○、丙○○等人均已成年，並各有工作，且已成家未與父母親
　　　同住；被告於事發時年三十六歲，正值壯年，以雕刻神像為業，酒後駕車肇事
　　　逃逸，犯後態度不佳等情，暨前開兩造之身分、地位、經濟能力，認核予原告
　　　丁○○○一百萬元；原告乙○○、戊○○、丙○○等人各四十萬元之精神慰撫
　　　金為適當。
  (二)丁○○○受傷部分：
    1.醫療費及看護費之請求：原告丁○○○主張支出醫療費用一千四百九十六元，
　　　及請求看護費用半年，每日依七百元計算（700元x30x6=126000元），經提出
　　　收據一紙，並有寶建醫院函二件為憑，且為被告所不爭執。按醫療費用及看護
　　　費用分屬原告丁○○○因被告之侵害行為所受損害及增加之生活上需要，其請
　　　求核屬正當，是此部分被告應給付原告丁○○○計十二萬七千四百九十六元。
    2.工作損失之請求：原告丁○○○主張受傷後半年內不能工作，請求按基本工資
      賠償所受損害，為被告所不爭執，並有寶建醫院九十一年一月八日（91）寶建
      醫字第二五三七號函可證（本院卷第六十頁）。依行政院勞工委員會所訂基本
      工資每月一萬五千八百四十元，核計原告共受有工作損失九萬五千零四十元（
      15840x6= 95040）。
    3.精神慰藉金之請求：原告丁○○○受傷多處，肉體、精神確受極大痛若，本院
      斟酌丁○○○車禍受傷時值年六十四歲，其復原能力較一般人衰弱，及前述兩
      造之身分、地位、經濟能力等，認原告請求之金額以三十萬元為當。
  (三)按民法第二百十七條第一項規定，損害之發生或擴大，被害人與有過失者，法院
　　得減輕賠償金額，或免除之。經查，被害人佘炎山於事故發生時為閃避黃子仁違
　　規暫停於機車道之汽車，未依規定先審視後視鏡，確認後方車況，即突然駛入被
　　告車行之外側快車道，致肇事故，被害人就系爭車禍事故之發生，難謂無過失，
　　本院審酌系爭事故之情狀，認被害人佘炎山應負百分之二十之過失責任，是就上
　　開被告應與黃子仁連帶負賠償責任之損失，應予扣除百分之二十。爰此，於過失
　　相抵後，就佘炎山死亡部分，原告丁○○○得請求之金額為一百二十五萬四千五
　　百六十元，原告乙○○、戊○○、丙○○得請求之金額各為三十二萬元；就丁○
　　○○受傷部分，原告丁○○○得請求之金額為四十一萬八千零二十九元。
  (四)次按強制汽車責任保險法第十條第一款、第二款規定，身體傷害給付之受益人為
    受害人本人；死亡給付之受益人為受害人之繼承人。同法第三十條復規定，保險
    人依本法規定給付之保險金，視為加害人或被保險人損害賠償金額之一部分；加
    害人或被保險人受賠償請求時，得扣除之。本件原告已自保險人領得強制汽車責
    任死亡保險金一百四十萬四千零四元，傷害保險金九千一百一十一元，為原告所
    自承，並有台灣中國航聯產物保險股份有限公司汽車保險理賠計算書附卷足參（
    本院卷第六四頁）。經核：
　　1.就被害人佘炎山死亡部分，該死亡給付保險金由其繼承人受領，並依民法第一
　　　千一百四十四條規定，由其配偶與其子女平均之，職是，原告各分得死亡保險
　　　金三十五萬一千零一元，爰引前揭規定，被告於受賠償請求時，得就各該原告
　　　請求金額內，扣除前開已經具領之保險金，故扣除前開保險金後，原告丁○○
　　　○請求之數額於九十萬三千五百五十九元（0000000-000000=903559）範圍內
　　　為有理由，原告乙○○、佘清澤、丙○○部分，於扣除渠等所具領之保險金後
　　　，被告已無庸再給付渠等賠償金。
    2.就丁○○○受傷部分，原告丁○○○共領得保險金九千一百一十一元，於扣除
      保險金後，被告尚應賠償丁○○○四十萬八千九百一十八元（000000-0000=
      408918）。
六、綜上，原告基於侵權行為之法律關係，請求被告賠償原告丁○○○一百三十一萬
    二千四百七十七元（即903559+408918=0000000），及自起訴狀繕本送達被告之
    翌日（即九十年十月二十四日）起至清償日止，依法定利率年息百分之五計算之
    遲延利息部分，洵屬正當，應予准許。逾此部分所為之請求，為無理由，應予駁
    回。另原告陳明願供擔保請准宣告假執行，就原告丁○○○勝訴部分，因不得上
    訴第三審法院，於本院宣判後即得執行，自無宣告假執行之必要；至原告敗訴部
    分，其假執行之聲請亦失所付附麗，均應併予駁回。
據上論結，本件原告之訴，為一部有理由，一部無理由，依民事訴訟法第七十九條，
判決如主文。
中　　　華　　　民　　　國　　九十一　　年　　　四　　　月　　　十　　　日
                                      臺灣高等法院高雄分院民事第六庭
~B1審判長法官　許明進
~B2法　　　官　李炫德
~B3法　　　官　謝肅珍
右為正本係照原本作成。
被告不得上訴。
中　　　華　　　民　　　國　　九十一　　年　　　四　　　月　　　十二　　日
~B法院書記官　鄭翠芬
                                                                        Ｋ
